臺灣彰化地方法院民事判決　　　九十二年度家訴字第八號
　　原　　　告　申○○
　　　　　　　　癸○○
　　　　　　　　丑○○
　　　　　　　　子○○
　　　　　　　　寅○○
　　　　　　　　卯○○
　　　　　　　　巳○○
　　　　　　　　辛○○
　　　　　　　　壬○○
　　訴訟代理人　丁　○
　　被　　　告　丙○○
　　訴訟代理人　乙○○
　　被　　　告　Ｑ○
　　　　　　　　己○○
　　　　　　　　Ｈ○○
　　　　　　　　Ｌ○○
　　　　　　　　Ｉ○○
　　　　　　　　Ｋ○○
　　　　　　　　Ｇ○○
　　　　　　　　Ｃ○○
　　　　　　　　戊　○
　　　　　　　　Ｐ○○
　　　　　　　　午○○○
　　　　　　　　辰○○
　　　　　　　　庚○○
　　　　　　　　酉○○
　　　　　　　　戌○○○
　　　　　　　　Ａ○○
　　　　　　　　黃○○
　　　　　　　　宇○○
　　　　　　　　天○○
　　　　　　　　宙○○
　　　　　　　　地○○
　　　　　　　　Ｊ○○
　　　　　　　　Ｄ　○
　　　　　　　　Ｍ○○
　　　　　　　　Ｎ○○
　　　　　　　　即劉權慧）住.
　　　　　　　　Ｏ○○○
　　　　　　　　Ｂ○○
　　　　　　　　亥○○○
　　　　　　　　Ｅ○○
　　　　　　　　Ｆ○○
　　　　　　　　Ｒ○○
　　　　　　　　Ｔ○○
　　　　　　　　Ｓ○○
　　　　　　　　甲○○
　　　　　　　　玄○○
　　　　　　　　未○○
右當事人間請求請求繼承登記等事件，於民國九十四年二月廿四日辯論終結，本院判
決如左：
    主    文
被告丙○○、Ｑ○、己○○、Ｈ○○、Ｌ○○、Ｉ○○、Ｋ○○、Ｇ○○、Ｃ○○、
戊○、Ｐ○○、午○○○、辰○○、庚○○、酉○○、戌○○○、Ａ○○應就其被繼
承人劉乾所有坐落彰化縣永靖鄉○○○段五汴頭小段一八六地號、一八七地號土地，
各按附表一、二所示之應繼分辦理繼承登記。
被告黃○○、宇○○、天○○、宙○○、地○○應就其被繼承人劉圳所有坐落彰化縣
永靖鄉○○○段五汴頭小段一八六地號、一八七地號土地，各按附表一、二所示之應
繼分辦理繼承登記。
被告Ｏ○○○應就其被繼承人劉賀所有坐落彰化縣永靖鄉○○○段五汴頭小段一八六
地號、一八七地號土地，各按附表一、二所示之應繼分辦理繼承登記。
被告Ｂ○○、亥○○○、Ｅ○○、Ｆ○○、Ｒ○○、Ｔ○○、Ｓ○○應就其被繼承人
劉塘所有坐落彰化縣永靖鄉○○○段五汴頭小段一八六地號、一八七地號土地，各按
附表一、二所示之應繼分辦理繼承登記。
兩造所共有坐落彰化縣永靖鄉○○○段五汴頭小段一八六地號、一八七地號土地，准
予變價分割，變賣所得價金依兩造應有部分比例分配之。
訴訟費用由兩造依附表一、二土地之應有部分比例分擔之。
    事    實
甲、原告方面：
　一、聲明：求為判決如主文第一項至第五項所示。
　二、陳述：
    (一)坐落彰化縣永靖鄉○○○段五汴頭小段一八六地號土地、建、面積一四九七平
      方公尺，同小段一八七地號土地、旱、面積六一八平方公尺，依土地登記簿謄
      本記載，為原告申○○等九人與劉乾、劉圳、劉賀、劉塘及被告Ｊ○○、Ｄ○
      、Ｍ○○、Ｎ○○、Ｏ○○○、甲○○、玄○○、未○○等所共有（應有部分
      如附表一、二所示，均含正、背面）；劉乾於民國五十年十二月九日死亡，其
      土地應有部分四三二分之六０，應由被告丙○○、Ｑ○、己○○、Ｈ○○、Ｌ
      ○○、Ｉ○○、Ｋ○○、Ｇ○○、Ｃ○○、戊○、Ｐ○○、午○○○、辰○○
      、庚○○、酉○○、戌○○○、Ａ○○等共同繼承；劉圳於日據時代死亡，其
      土地應有部分四三二分之九，應由被告黃○○、宇○○、天○○、宙○○、地
      ○○共同繼承；劉賀於民國八十七年九月十九日死亡，其土地應有部分四三二
      分之十二，應由被告Ｏ○○○繼承；劉塘於民國八十九年七月十三日死亡，其
      土地應有部分公同共有四三二分之十二，應由被告Ｂ○○、亥○○○、Ｅ○○
      、Ｆ○○、Ｒ○○、Ｔ○○、Ｓ○○共同繼承。因劉乾、劉圳、劉賀、劉塘死
      後，其繼承人迄未辦理繼承登記，繼承人過多，實無法獲得全體繼承人協同辦
      理繼承登記，爰先訴請上開被告等辦理繼承登記。
    (二)按共有人如非因物之使用目的不能分割，或契約訂有不予分割期限者，得隨時
      請求分割共有物；分割方法由共有人協議，如不能協議決定者，得請求法院予
      原物分割或變價分割，民法第八百二十三條第一項、第八百二十四條第一項、
      第二項分別定有明文。本件系爭二筆土地面積不大、共有人眾多，土地上有建
      物數間，其中門牌彰化縣永靖鄉光雲村光雲巷二五一號為原告申○○所有，現
      無人居住；同巷門牌二五三號為原告壬○○所有、居住；同巷門牌二五五號為
      原告寅○○所有、居住；同巷門牌二五七號為原告卯○○、巳○○所有、居住
      ；同巷門牌二五九號為原告辛○○所有、居住；同巷門牌二六一號為原告癸○○、丑○○、子○○所共有、居住；若依原物分割，多數共有人分得之土地，
      均未能達到單獨建物使用之目的，爰請求予變價分割，將拍賣本件土地所得價
      金，依土地應有部分比例予分配予各共有人。
　三、證據：提出土地登記簿謄本影本、地籍圖、戶籍謄本，被繼承人劉乾、劉圳、
　　　劉賀、劉塘等人之繼承系統表為證。並聲請勘驗現場，會同員林地政事務所派
　　　員測量現況圖。
乙、被告方面：
    被告等均未於最後言詞辯論期日到場，據被告丙○○訴訟代理人乙○○、被告甲○○、Ｂ○○、亥○○○提出書狀或以前到庭陳稱：同意分割，但兩造應先協議
    ，況系爭土地大多由原告等人占用蓋屋，或出租予他人蓋廠房，且占用到較好的
    位置，若原物分割，將來被告還要訴請執行拆屋，較為麻煩，被告訴代乙○○嗣
    稱同意變價割；另被告玄○○、未○○、Ｆ○○曾經到場時，均亦稱同意將土地
    予變價分割；其餘被告等均未提出書狀作何聲明或陳述。
    理    由
一、本件被告等均受合法通知，未於最後言詞辯論期日到場，核無民事訴訟法第三百
    八十六條各款所列情形，爰依原告聲請，由其一造辯論而為判決。
二、原告主張坐落彰化縣永靖鄉○○○段五汴頭小段一八六地號土地、建、面積一四
    九七平方公尺，同段一八七地號土地、旱、面積六一八平方公尺，依土地登記簿
    謄本記載，為原告申○○等九人與劉乾、劉圳、劉賀、劉塘及被告Ｊ○○、Ｄ○
    、Ｍ○○、Ｎ○○、Ｏ○○○、甲○○、玄○○、未○○等所共有，其所有權應
    有部分均如附表一、二所示（均含正、背面）；嗣其中登記共有人劉乾、劉圳、
    劉塘、劉賀均已死亡，惟其繼承人等迄今尚未辦理繼承登記，有原告提出之土地
    登記簿謄本影本、地籍圖影本，被繼承人劉乾等人之繼承系統表、戶籍謄本等為
    證，到場之被告等就未辦理繼承登記事項，復未為爭執，堪信原告主張為真實。
    原告訴請如主文第一項至第四項，即上開繼承人之被告等應就其被繼承人之應有
    部分，辦理繼承登記，洵屬有據，應予准許。
三、查系爭兩筆土地相鄰，一八六地號土地位於西側，一八七地號土地位於東側，其
    上有磚造平房、鐵皮屋、加強磚造建物，車棚，部分為空地，除原告等自承其中
    建物門牌彰化縣永靖鄉光雲村光雲巷二五一、二五三、二五五、二五七、二五九
    、二六一號為渠等原告申○○、壬○○、寅○○、卯○○、巳○○、辛○○、癸○○、丑○○、子○○等人占用外，另有訴外人張正林、張明德、張峻瑋分別占
    用其他部分之建物，此經本院於民國九十三年四月八日會同員林地政事務所派員
    勘測現場，製有勘驗筆錄在卷可稽及複丈成果圖為憑；依上開成果圖所示，一八
    六地號土地大部分為地上建物占用，少部分尚餘空地；一八七地號土地，鄰東部
    分尚有空地，惟仍呈不規則狀，鄰一八六地號土地部分全有建物，即約有七棟建
    物橫跨此系爭二筆土地。查各共有人得隨時請求分割共有物。但因物之使用目的
    不能分割或契約訂有不予分割期限者，不在此限；共有物之分割，依共有人協議
    之方法行之。分割之方法，不能協議決定者，法院得因任何共有人之聲請，命為
    左列分配：一、以原物分配於各共有人。二、變賣共有物，以價金分配於各共有
    人，民法第八百二十三條第一項、第八百二十四條第一、二項分別定有明文。系
    爭土地共有人之應有部分，大部分均甚少，尤以有繼承部分，因繼承後更加稀釋
    其應有部分，若採原物分配方式，各個共有人分得之部分，將無法單獨使用，有
    損全體共有人之利益，本院審認曾到場之被告等人之意見，亦同意以變賣共有物
    ，以價金分配方式，及土地上之現況情況，認以變價方式分割，將變價所得價金
    ，依兩造應有部分比例予分配，應較為適宜，爰判決如主文第五項所示。又本件
    係分割共有物訴訟，酌量情形，認若全由敗訴被告負擔訴訟費用，顯失公平，原
    告亦宜負擔部分訴訟費用，認兩造應依土地應有部分比例分擔之（被告等人若係
    公同共有部分，則連帶負擔之）。
四、據上論論，本件原告之訴為有理由，依民事訴訟法第三百八十五條第一項前段、
    第七十八條、第八十條之一、第八十五條第二項，判決如主文。
中　　　華　　　民　　　國　　九十四　　年　　　三　　　月　　　九　　　日
                                  臺灣彰化地方法院家事法庭
                                      法　　　官　王鏡明
右為正本係照原本作成
如對本判決上訴應於判決送達後廿日向本院提出上訴狀
                                      法院書記官　楊美芳
中　　　華　　　民　　　國　　九十四　　年　　　三　　　月　　　九　　　日
